【裁判字號】    97,上訴,1077
【裁判日期】    971211
【裁判案由】    違反毒品危害防制條例等
【裁判全文】
臺灣高等法院高雄分院刑事判決        97年度上訴字第1077號
上  訴  人
即  被  告  甲○○
                    （現於臺灣高雄戒治所戒治中）
選任辯護人  柳聰賢律師
上列上訴人因違反毒品危害防制條例等案件，不服臺灣高雄地方
法院97年度訴字第822 號中華民國97年5 月9 日第一審判決（起
訴案號：臺灣高雄地方法院檢察署96年度偵字第36041 號），提
起上訴，本院判決如下：
    主  文
原判決關於意圖販賣而持有一級毒品部分撤銷。
甲○○販賣第一級毒品，處有期徒刑拾伍年，扣案之第一級毒品
海洛因（驗後合計淨重陸拾柒點捌壹公克）沒收銷燬，空包裝袋
參拾伍個（總重柒點捌捌公克）均沒收。
    事  實
一、甲○○基於販賣第一級毒品營利之犯意，於民國96年12月15
    日下午10時許，在高雄市前鎮區美麗四季旅館前，向綽號「
    阿中」之真實姓名年籍不詳成年男子以新台幣（下同）12萬
    元販入第一級毒品海洛因35包（海洛因驗後合計淨重67.81
    公克，空包裝總重7.88公克），並放在所有YI─1598號自用
    小客車內伺機出售牟利。嗣於96年12月18日下午4 時45分許
    ，甲○○駕駛上開自用小客車行經高雄市○○區○○路187
    號前，因形跡可疑為警盤查，經甲○○同意對車輛進行搜索
    ，扣得上開第一級毒品海洛因35包，因而查獲上情。
二、案經高雄市政府警察局三民第二分局報請臺灣高雄地方法院
    檢察署檢察官偵查起訴。
    理  由
一、證據能力之說明：
    (一)法務部調查局鑑定書固係被告以外之人於審判外之陳述，
      惟該鑑定係檢察官囑託法務部調查局所為，屬傳聞證據之
      例外，依刑事訴訟法第159 條之1 第1 項規定，自得為證
      據。
    (二)扣押物品目錄表固係被告以外之人於審判外之陳述，但已
      經檢察官、被告、辯護人於準備程序同意作為證據，且於
      言詞辯論終結前亦未聲明異議，本院審酌上開鑑定均無其
      他證據可認有錯誤性及虛偽性之可能，是依該書面陳述作
      成時之情況，即認為適當，依刑事訴訟法第159 條之5 第
      2 項規定，自得為證據。
二、訊據上訴人即被告甲○○（下稱被告）否認有販賣第一級毒
    品海洛因及意圖販賣而持有第一級毒品海洛因犯行，辯稱扣
    案第一級毒品海洛因35包係購入供己施用等語。
三、經查：
    (一)被告於上開時、地向「阿中」以12萬元買入第一級毒品海
      洛因35包，並藏放在所有YI─1598號自用小客車內置物盒
      之事實，有第一級毒品海洛因35包扣案可佐，且扣案第一
      級毒品海洛因35包之成分已經鑑定無訛，驗後合計淨重67
      .81 公克，空包裝35個總重7.88公克，此亦有法務部調查
      局97年1 月14日調科壹字第09723002670 號鑑定書附卷可
      稽 (見偵卷第28頁）。又被告於本院亦陳述上情在卷，核
      與上開證據相符，被告此部分之自白即可信為真正，而堪
      以認定。
    (二)被告固辯稱扣案第一級毒品海洛因35包係購入供己施用等
      語。然依被告所陳述，其係與他人合夥從事手機維修業，
      每月收入5 萬元，因「阿中」向其借款12萬元未清償，故
      以第一級毒品海洛因35包抵償，不知「阿中」之真實姓名
      、住址及聯絡方式，均係「阿中」主動以電話聯絡等語 (
      見本院卷第126 －127 頁），則被告既不知「阿中」之真
      實姓名、住址及聯絡方式，亦無法主動與「阿中」聯絡，
      ，被告竟出借12萬元予「阿中」，此與常情顯有不合，被
      告所述「阿中」以第一級毒品海洛因35包抵償債務，已難
      置信，縱認被告所述「阿中」以第一級毒品海洛因35包抵
      償債務屬實，被告亦係以12萬元代價取得第一級毒品海洛
      因35包，而被告收入顯非甚豐，被告竟一次以12萬元代價
      購入第一級毒品海洛因35包驗後合計淨重67.81 公克，復
      與一般施用毒品之人每次均購買少量之毒品施用之情況不
      同，被告購入第一級毒品海洛因35包是否為供己施用，即
      非無疑。再觀諸扣案第一級毒品海洛因分裝多達35包，其
      中6 包約毛重4 公克餘、其中14包約毛重2 公克餘、其中
      10包約毛重1 公克餘、其中4 包毛重未滿1 公克，其餘1
      包毛重8 公克餘，有扣押物品目錄表及照片在卷可佐（見
      警卷第17－20、35頁），分裝有不同等級重量，衡諸一般
      常情，倘欲供己施用，應概依自己施用份量分裝，而扣案
      第一級毒品海洛因分裝成不同等級重量，即與供自己施用
      之常情不符，顯係依不同購毒者所欲購買之價格，而預先
      為不同等級重量之分裝。另參以被告倘為供己施用，豈有
      於買入後已隔3 日，將第一級毒品海洛因35包驗後合計淨
      重67.81 公克全數隨身攜帶之必要？從而，被告辯稱扣案
      第一級毒品海洛因35包係購入供己施用等語，顯係卸責之
      詞，無可採取。被告意圖販賣第一級毒品海洛因，因而購
      入第一級毒品海洛因35包，亦可認定。
    (三)又政府大力宣導反毒，且查緝毒品甚嚴，販賣毒品罪責亦
      重大，此為一般人所明知。是被告倘非意圖營利，豈有甘
      冒重大刑責，意圖販賣而販入第一級毒品海洛因之理。被
      告意圖販賣第一級毒品海洛因牟利，至為明顯。
    綜上所述，被告意圖販賣第一級毒品海洛因，因而購入第一
    級毒品海洛因35包，事證明確，犯行堪予認定。
四、核被告所為，係犯毒品危害防制條例第4 條第1 項之販賣第
    一級毒品罪。又被告販入第一級毒品海洛因後，未及賣出即
    被查獲，尚未造成實害，亦未獲利，且查獲之第一級毒品海
    洛因35包驗後合計淨重67.81 公克，數量非甚鉅，與一般販
    賣毒品大盤業者不可比擬，倘對其科以法定刑最低度刑無期
    徒刑，衡諸社會一般人情感，尚嫌過重，其情非無可憫，乃
    依刑法第59條規定減輕其刑。
五、原審以被告犯行事證明確，予以論罪科刑，固非無見。惟查
    ，被告係犯毒品危害防制條例第4 條第1 項之販賣第一級毒
    品罪，已如前述，原判決認被告係犯毒品危害防制條例第5
    條第1 項之意圖販賣而持有第一級毒品罪，尚有未合。被告
    上訴意旨否認犯罪，指摘原判決不當，為無理由，惟原判決
    既有上開可議，仍應由本院將原判決關於被告意圖販賣而持
    有一級毒品部分撤銷改判。爰審酌被告為求個人獲利而販賣
    第一級毒品毒品海洛因，且行為後未坦承犯行，惟販入第一
    級毒品海洛因後，未及賣出即被查獲，尚未造成實害，亦未
    獲利，且查獲之第一級毒品海洛因35包驗後合計淨重67.81
    公克，數量非甚鉅等一切情狀，量處如主文所示之刑。扣案
    第一級毒品海洛因（驗後合計淨重67.81 公克）係毒品，應
    依毒品危害防制條例第18條第1 項前段規定宣告沒收銷燬，
    另扣案空包裝袋35個（總重7.88公克）為被告所有供包裝第
    一級毒品毒品海洛因所用之物，應依毒品危害防制條例第19
    條第1 項規定宣告沒收。至扣案行動電話2 具及甲基安非他
    命1 包，尚與本件犯罪無關，故不宣告沒收，附此敘明。
六、被告行使偽造文書罪及偽造署押罪部分，已經原審判決確定
    ，自不另論列，附此敘明。
據上論結，應依刑事訴訟法第369 條第1 項前段、第364 條、第
299 條第1 項前段，毒品危害防制條例第4 條第1 項、第18條第
1 項前段、第19條第1 項，刑法第11條、第59條，判決如主文。
本案經檢察官郭振昌到庭執行職務。
中    華    民    國    97    年    12    月    11    日
                  刑事第八庭    審判長法  官   洪兆隆
                                      法  官   李政庭
                                      法  官   郭玫利
以上正本證明與原本無異。
如不服本判決應於收受本判決後10日內向本院提出上訴書狀，其
未敘述上訴理由者，並得於提起上訴後10日內向本院補提理由書
狀（均須按他造當事人之人數附繕本）「切勿逕送上級法院」。
中    華    民    國    97    年    12    月    11    日
                                      書記官   楊茱宜
附錄本件判決論罪科刑法條
毒品危害防制條例第4條第1項：
製造、運輸、販賣第一級毒品者，處死刑或無期徒刑；處無期徒
刑者，得併科新臺幣1 千萬元以下罰金。


司法院資訊處製作；財團法人民間司法改革基金會備份。
